【裁判字號】    90,台上,5325
【裁判日期】    900830
【裁判案由】    竊盜
【裁判全文】
最高法院刑事判決                                九十年度台上字第五三二五號
    上  訴  人  甲○○
右上訴人因竊盜案件，不服台灣高等法院台中分院中華民國九十年五月二十二日第二
審判決（八十八年度上訴字第二三三四號，起訴案號：台灣台中地方法院檢察署八十
三年度偵字第一二九六八、一二九七一、一二九七八、一四二七一、一六二八八、一
六七一○、一七二七九、一九四一一、一六二三○號），提起上訴，本院判決如左：
    主  文
原判決撤銷，發回臺灣高等法院臺中分院。
    理  由
本件原判決認定上訴人甲○○為有犯罪習慣之人，其基於意圖為自己不法所有之概括
犯意，與許添琮、林金章、于治國、陳劍文等人，分別以三人或四人為一組，共同於
原判決附表一所示之時間、地點，持如原判決附表四（原判決誤載為附表三）所示之
一字型大起子、鐵撬、鉗子、鎯頭等兇器為工具，結夥毀壞及踰越如原判決附表一所
示地點之門扇後，侵入無人之該等處所，以破壞保險櫃及抽屜之方式，竊取如原判決
附表一所示之財物等情。因而撤銷第一審判決，改判論處上訴人連續結夥三人以上攜
帶兇器毀越門扇竊盜，累犯罪刑，固非無見。
惟查，(一)、按有罪判決書之事實欄或其引為犯罪事實一部分之附表欄，均為判斷其適
用法令當否之準據，法院應將依職權認定與論罪科刑有關之事實，翔實記載，然後於
理由內說明其憑以認定之證據，並使事實認定與理由說明互相適合，方為合法。倘其
事實認定彼此不相一致、或事實認定與理由說明前後齟齬，均難謂無判決理由矛盾之
當然違背法令。原判決事實欄內記載：上訴人於其附表一所示之時間、地點，連續持
如其附表(三)所示之物為工具，結夥毀損及逾越門扇後，侵入無人之該等處所，以破壞
保險櫃及抽屜之方式竊取財物云云。惟依上訴人及共犯于治國等人之供述，其行竊之
方式或破壞鐵絲網，或破壞門鎖啟門入內，或破壞玻璃侵入，或由冷氣孔侵入，或逾
越圍牆入內行竊，並非每次行竊方法盡皆一致。原判決附表未詳細記載其犯罪形態，
僅於事實欄泛稱：毀越及逾越門扇侵入無人之處所破壞保險櫃及抽屜行竊財物云云，
其事實之記載殊欠明確，不足為適用法律當否之判斷。又原判決事實欄記載：上訴人
與許添琮、林金章、于治國、陳劍文等人，分別以三人或四人為一組，持前揭兇器侵
入原判決附表一所示之地點而竊取財物等情；其理由亦說明：上訴人與許添琮、林金
章、于治國、陳劍文等人就原判決附表一所示之竊盜犯行，有犯意聯絡及行為分擔，
均為共同正犯云云（見原判決第五面倒數第六、七行）。然查其附表一編號一至十一
號「行為人」欄中，僅分別列載上訴人及許添琮、林金章、于治國等人，並無「陳劍
文」參與犯罪之記載；則其事實之認定彼此不相一致，且與理由之說明前後齟齬，依
上說明，自有判決理由矛盾之違法。(二)、原判決附表一編號四（被害人廖苗和）「竊
得財物」欄記載「回數票九萬元、無線對講機二台、現金十二萬元」等三項；同附表
編號十（被害人張堂金）「竊得財物」欄記載「四萬三千四百元」。惟卷查被害人廖
苗和於警訊時陳稱：「（損失多少財物？）共被竊走高速公路回數票十五本，價值約
新台幣玖萬元左右，另無線對講主機二台價值新台幣參萬元左右，共計損失新台幣壹
拾貳萬元左右」等語。另被害人張堂金於警訊時陳稱：「（你家何時遭竊？損失多少
？破壞何物？）……損失勞力士金錶及鑽戒、鑽石耳環、金幣、龍銀古幣等一批及新
台幣現金壹拾萬元，總共損失約新台幣壹佰多萬……」等語（見外放台中縣警察局偵
訊筆錄影本第四、六、二十、二十一頁）。原判決認定上訴人竊得廖苗和所有之「現
金十二萬元」，以及僅竊得張堂金所有之「四萬三千四百元」一節，似與廖、張二人
在警訊時所述財物損失情形未盡相符。究竟實情為何？此與本件犯罪事實之認定攸關
，自應詳加究明釐清。原審未予查明，亦未說明廖、張二人前揭所述何以不足採信之
理由，遽為上開認定，自有調查未盡及理由欠備之違法。(三)、原判決理由第四段第（
一）小段內說明：上訴人自七十九年九月十四日起，至八十二年八月十四日止，均在
監執行或因案羈押中，自無可能為如原判決附表二編號二十八、二十九、三十二至三
十六、三十七、三十九……自八十年二月間，至八十二年八月十四日各次之竊盜犯行
云云（見原判決第八面倒數第七行至第九面第一行）。惟又於理由第三段內說明：原
判決附表二編號一至十一、編號十三至「二十七」（按原判決附表二編號二十七所示
竊案發生時間為八十年二月間凌晨）所示之竊盜犯行，與台灣台中地方法院七十九年
度訴緝字第五○八號確定判決論罪之竊盜犯行，有連續犯關係，為該確定判決之既判
力所及……爰不另為免訴之諭知云云（見原判決第八面第一至六行）。前者既謂上訴
人因在監執行或因案受羈押中，不可能於八十年二月間，至八十二年八月十四日在外
犯案；後者又將上訴人於「八十年二月（某日）凌晨」所犯之如原判決附表二編號二
十七所示之竊盜案件，認與前案有連續犯關係，為該案確定判決效力所及，應不另為
免訴之諭知云云，其理由之說明前後矛盾，非無可議。(四)、查原判決認為不能證明上
訴人有其附表二（即起訴書附表一）編號二十九、三十二、三十三、三十四、三十五
所示之竊盜犯行，而併就該部分不另為無罪之諭知。其理由無非以：上訴人於七十九
年九月十四日，至八十年一月一日在台灣台中監獄執行，於八十年一月一日減刑，期
滿由台灣桃園地方法院接押；復於八十一年四月二日入監執行，至八十二年八月十四
日假釋出獄，有台灣彰化地方法院檢察署八十三年度偵字第七九五九號（原判決誤載
為七九三九號）不起訴處分書，及台灣台中監獄八十四年十二月十五日中監順聰字第
二一六號簡便行文表附於原審法院八十七年度重上更(三)字第八號刑事案卷足憑。上述
附表編號所示竊案發生時間（八十一年二、三月間），上訴人當時既因案羈押中，自
無可能為各該次竊行云云，為其論據。惟查上訴人在第一審供稱：伊於七十五年間因
竊盜罪判處有期徒刑一年十月，於七十九年五月二十九日入監服刑，嗣因減刑於「八
十年一月一日出監」，八十一年四月二日又入監服刑，八十二年八月十四日假釋出獄
等語（見一審卷第三十九頁、第四十一頁反面），似未述及其於八十年一月一日減刑
期滿時，有被法院接押之情形。而卷查台灣彰化地方法院檢察署八十三年度偵字第七
九五九號不起訴處分書內，僅記載上訴人自八十一年四月二日起，至八十二年八月十
四日止，因竊盜罪在台灣台中監獄執行；並未說明上訴人於八十年一月一日減刑期滿
時，有無被法院接押之情形（見八十三年度偵字第七九五九號偵查影印卷第七十七頁
）。原判決雖引用原審法院八十七年度重上更(三)字第八號刑事案卷內之台灣台中監獄
八十四年十二月十五日中監順聰字第二一六號簡便行文表一份作為證據；然查原審卷
內並無調閱該簡便行文表之紀錄，本案卷內亦無該簡便行文表影本可資稽考。究竟原
審有無調取該簡便行文表予以查閱？該簡便行文表所記載之內容為何？得否據以證明
上訴人於減刑期滿時有被法院接押之事實？此項疑點與判斷上訴人有無可能涉犯原判
決附表二（即起訴書附表一）編號二十九、三十二、三十三、三十四、三十五所示之
竊盜犯行攸關，自應詳加調查，並於理由內加以剖析說明，始足以為論斷之依據。乃
原判決理由對此未詳加論敘說明，遽認上訴人當時在法院羈押中，不可能涉犯上述部
分竊盜犯行，尚嫌理由欠備。(五)、原判決理由第四段第（二）小段內說明：上訴人自
八十三年三月三十日出境至香港，至同年四月四日入境；而其被訴如原判決附表二（
即起訴書附表一）編號一○六所示之竊案發生時間為「八十三年四月初」，斯時上訴
人尚在國外，應無為該竊案之可能云云（見原判決第九面第四行至第八行），而併就
此部分不另為無罪之諭知。惟查原判決附表二編號一０六僅概略記載該竊案發生時間
為「八十三年四月初旬某日凌晨」。究竟係指八十三年「四月上旬（即一日至十日）
某日凌晨」？抑或指同年「四月四日前之某日凌晨」？該日係在上訴人入境（四月四
日）之前？或在其入境以後？即無從據以判斷。原判決對於上述竊案發生之確切日期
未詳加調查認定，並明確記載於附表（二）欄內，遽謂上訴人當時尚在國外，應無為
該竊案之可能，而就此部分不另為無罪之諭知，尚嫌調查未盡。(六)、原判決一方面採
信共犯許添琮於八十三年八月二日、四日、十二日、十五日、十六日警訊之供述，林
金章於同年月一日、三日、四日、十日、十二日、十六日警訊之供述，及于治國於同
年月一日、二日、十五日警訊之供述，作為認定上訴人參與共犯原判決附表一所示竊
案之證據。另一方面又以共犯許添琮、林金章、于治國在警訊時所為不利於上訴人之
供述，係遭警刑求所致，而認為不能據以證明上訴人有參與原判決附表二（即起訴書
附表一）編號七十七、七十八、八十、八十一、八十四、八十七、八十八、九十至九
十二、九十四、九十五、九十八、九十九、一○二、一○七、一○八、一○九、一一
九、一二四、一二五、一三三至一三八、一四一所示各次竊盜犯行（見原判決第三、
九、十面），其採證前後矛盾，已有可議。且原判決認定共犯許添琮、林金章、于治
國等人於警訊時遭刑求，無非以許添琮之指陳，以及許某於八十三年八月一日及同年
月十日借提還押時，于治國於八十三年七月二十八日及同年八月二十七日借訊還押時
，林金章於同年八月二日及同年月五日借訊還押時，分別經台灣台中看守所檢查結果
，渠等身體多處均受有傷痕等情，為其主要之論據。惟承辦上開竊案之警員楊宏麟、
莊木柱、謝坤鎮、廖邵晃、張金煌在原審均否認有對上開共犯刑求情事，並一致證稱
：警訊筆錄內容均係出於渠等自由意識所供等語；而原判決理由第一段第（二）小段
內亦為相同之論述。則上開共犯於警訊時所為不利於上訴人之供述，是否確實出於刑
求所致？似非全然無疑。究竟上述共犯身體傷勢造成之真正原因為何？若係刑求所致
，究為何人於何時、何地所為？其所施用之刑求方法如何？均滋疑竇。原審並未就此
疑點對上開共犯詳加詰究，亦未命渠等與承辦警員對質，以深入查明事實真象。徒以
共犯許添琮事後之指陳，以及上開共犯借提還押時經所方檢查結果身體多處受有傷痕
等情，遽認渠等在警訊時所為不利於上訴人之供述，係遭警刑求所致，而不予採信，
尚嫌調查未盡。(七)、查原判決附表二編號八三、九三、九七、一○○、一○三、一二
三、一二八所載之竊盜犯行，與原判決附表一所示論罪部分，似有重覆。又原判決附
表二編號十二、三十、三十一、三十八、四十、四十一、四十六、四十七、五十一、
五十二、五十三、五十七、五十九、六十、六十四、六十五、六十六、七十二、七十
六、七十九、八十二、八十五、八十六、八十九、九十六、一○四、一二二、一二七
、一二九、一三○、一三一、一三二、一三九、一四○所示竊盜部分，並無上訴人參
與犯罪之記載，且檢察官亦未就該部分起訴，原判決竟仍將之列入附表二，而引為本
件判決之一部分，亦有不當。以上或為上訴意旨所指摘，或為本院得依職權調查之事
項，應認原判決有撤銷發回之原因。至原判決其他不另為無罪諭知部分與發回部分有
審判不可分關係，應併予發回。又本件雖屬刑事訴訟法第三百七十六條第二款所列之
案件，惟於修正刑事訴訟法施行前，原得上訴於第三審法院，且已繫屬於法院，依刑
事訴訟法施行法第五條第一項規定，仍應依施行前之法定程序終結之，併予明。
據上論結，應依刑事訴訟法第三百九十七條、第四百零一條，判決如主文。
中      華      民      國     九十     年      八      月     三十     日
                              最高法院刑事第七庭
                                  審判長法官  吳  雄  銘
                                        法官  池  啟  明
                                        法官  石  木  欽
                                        法官  郭  毓  洲
                                        法官  吳  三  龍
      右正本證明與原本無異
                                              書  記  官
中      華      民      國     九十     年      九      月      三      日


司法院資訊處製作；財團法人民間司法改革基金會備份。
